臺灣板橋地方法院刑事判決　　　　　　　 94年度選訴字第6號
公　訴　人　臺灣板橋地方法院檢察署檢察官
被　　　告　丙○○
選任辯護人　乙○○律師
上列被告因違反公職人員選舉罷免法案件，經檢察官提起公訴（
94年度選偵字第11號），被告於準備程序中就被訴事實為有罪之
陳述，經本院合議庭裁定由受命法官獨任進行簡式審判程序，本
院判決如下：
    主  文
丙○○對於有投票權之人，交付不正利益，而約其為一定之行使
，處有期徒刑陸月，如易科罰金，以參佰元折算壹日，褫奪公權
貳年，緩刑參年。
    事  實
一、丙○○在臺北縣樹林市經營針織業，於民國93年第6 屆立法
    委員選舉期間，為使臺北縣第一選區候選人李文忠得以當選
    ，遂於93年11月24日，假以酬謝同業支持及親友協助治喪（
    緣丙○○之母於同年3 月7 日往生）之名，出資新臺幣（下
    同）56800 元，在臺北縣樹林市○○街43之1 號，由不知情
    之陳義璋所經營之「樹林海產大餐廳」設宴，邀請該選舉區
    內具有投票權之親友飲宴，席間則安排李文忠到場發表政見
    懇請與會者支持。藉此提供與會之選舉人免費餐飲之不正利
    益，約於同年12月11日立法委員選舉時，投票予李文忠。使
    多名真實姓名、年籍不詳而具有投票權之人（設宴總桌數約
    23桌，以一般民間筵席計算約230 人，惟與會者不以有投票
    權之人為限，是其中有投票權人之確實人數不詳），於當日
    晚間6 時至9 時許間應邀到場，而受有免費餐飲之不正利益
    。
二、案經臺灣板橋地方法院檢察署檢察官自動檢舉偵查起訴。
    理  由
一、上開犯罪事實，業據被告丙○○於本院94年6 月29日準備程
    序及審理時坦承不諱，核與證人黃文耀於檢察官訊問時結證
    ：「有看到李文忠從外面進來拜票。」等語，及證人江有鏞
    證稱：「（問：李文忠有無上台發表政見或演講？）... 我
    知道他有每桌去拜票。」等語相符（以上見臺灣板橋地方法
    院檢察署93年度選他字第370 號偵查卷宗第31頁、第33頁）
    ，並經證人陳義璋於檢察官訊問時具結證述：「是丙○○感
    恩餐會，一桌2000元... 。」、「... 但助選員都有來發宣
    傳單。」等語（見前揭偵查卷宗第7 頁反面）無誤。復有通
    訊監察譯文、通聯紀錄、樹林海產大餐廳帳單等附卷可資佐
    證。且本案經法務部調查局依臺灣板橋地方檢察署檢察官於
    93年11月18日以93年甲○博往監字第000448號核發之通訊監
    察書，自同年月19日上午10時起至同年12月17日上午10時止
    ，對被告執行監聽，其間被告談及：「... 感恩餐會啦，因
    為我這個代誌（台語），我是為了文忠辦的。」、「... 因
    為這時候很敏感啦，我現在用一個題目慶祝我台機企業社30
    週年。」、「... 我那天看報紙，人家辦4 桌就3 萬元交保
    ，啊我辦可能20桌會超過。」、「... 我那天辦桌就是支持
    李文忠。」、「我這些票若不拉過去給李文忠，他（指張清
    芳）就當選了啊。就25塊桌（台語）的人啊！」等語，有前
    揭通訊監察譯文可參（見臺灣板橋地方法院檢察署93年度監
    字第448 號訴訟卷宗第10頁正面及反面、第29頁反面、第31
    頁反面），益徵被告前述不利於己之自白與事實相符。綜上
    所述，本案事證明確，被告犯行堪予認定。
二、核被告所為，係犯公職人員選舉罷免法第90條之1 第1 項之
    對於有投票權之人，交付不正利益，而約其投票權為一定之
    行使罪。被告以單一之設宴行為，同時交付多名具有投票權
    之人免費餐飲之不正利益，係以一行為觸犯數相同之罪名，
    為想像競合犯，應從一對於有投票權之人，交付不正利益，
    而約其投票權為一定之行使罪處斷。爰審酌被告之智識程度
    、犯罪之動機、目的、手段，及其賄選行為，對於民主政治
    、公平選舉及選舉風氣之危害程度，暨其於偵查時雖猶藉詞
    前開餐會係致謝親友協助治喪事宜而設，惟於本院準備程序
    及審理時已坦承犯行，態度尚稱良好等一切情狀，量處如主
    文所示之刑，並諭知易科罰金之折算標準，以資懲儆，另依
    公職人員選舉罷免法第98條第3 項之規定，宣告褫奪公權2
    年。又被告前未曾受有期徒刑以上刑之宣告，有臺灣高等法
    院被告前案紀錄表可按，因一時失慮致罹刑章，受此罪刑之
    宣告，足收警惕之效，信無再犯之虞，本院因認所宣告之刑
    ，以暫不執行為適當，爰併予宣告緩刑3 年，用啟自新。
三、按預備或用以行求期約或交付之賄賂，不問屬於犯人與否，
    沒收之，此觀公職人員選舉罷免法第90條之1 第3 項規定自
    明。前開法條所定義務宣告沒收之對象，係指同條第1 項之
    「賄賂」，而未及於「不正利益」；經查：本案被告交付者
    ，為免費使用餐飲之不正利益，至其費用56800 元則係支付
    陳義璋承攬筵席之報酬，亦非賄賂，揆諸上揭法條規定，均
    毋庸予以宣告沒收，附此敘明。
據上論斷，應依刑事訴訟法第273 條之1 第1 項、第299 條第1
項前段，公職人員選舉罷免法第90條之1 第1 項、第98條第3 項
，刑法第11條前段、第55條、第41條第1 項前段、第37條第2 項
、第3 項、第74條第1 款，罰金罰鍰提高標準條例第2 條，判決
如主文。
本案經檢察官王家春到庭執行職務。
中　　華　　民　　國　　94　　年　　7 　　月　　20　　日
                        刑事第二庭法  官  廖  怡  貞
以上正本證明與原本無異。
如不服本判決，應於判決送達後10日內向本院提出上訴狀（應附
繕本），上訴於臺灣高等法院。
                                  書記官  鄒  秀  珍
中　　華　　民　　國　　94　　年　　7 　　月　　20　　日
附錄本案論罪科刑法條全文
公職人員選舉罷免法第90條之1
對於有投票權之人，行求期約或交付賄賂或其他不正利益，而約
其不行使投票權或為一定之行使者，處五年以下有期徒刑，得併
科新台幣四十萬元以上四百萬元以下罰金。
預備犯前項之罪者，處一年以下有期徒刑。
預備或用以行求期約或交付之賄賂，不問屬於犯人與否，沒收之
。
犯第一項或第二項之罪，於犯罪後六個月內自首者，減輕或免除
其刑；因而查獲候選人為共犯者免除其刑。
犯第一項或第二項之罪，在偵查中自白者，減輕其刑；因而查獲
候選人為共犯者，減輕或免除其刑。
